【裁判字號】    98,審抗,332
【裁判日期】    990121
【裁判案由】    本票裁定
【裁判全文】
臺灣臺北地方法院民事裁定             98年度審抗字第332號
抗  告  人  乙○○
相  對  人  松竹育有限公司
法定代理人  甲○○
上列當事人間請求本票裁定事件，抗告人對於民國98年 9月24日
本院所為98年度司票字第18730號之裁定提起抗告，本院裁定如
下：
    主  文
抗告駁回。
抗告程序費用新台幣壹仟元由抗告人負擔。
    理  由
一、本件抗告意旨略以：抗告人原持相對人簽發之到期日為民國
    98年2月28日、面額新台幣（下同）300,000元之支票一紙向
    案外人夏昌信借款，而上開支票屆期跳票，嗣於同年 3月中
    協調由相對人松竹育有限公司（下稱松竹育公司）法定代理
    人甲○○交付50,000元，及分別簽發發票日為同年 4月30日
    、同年 5月31日、同年6月30日，支票號碼分別為AV0000000
    、AV0000000、AV0000000，面額分別為110,000元、110,000
    元、60,000元之支票 3紙與案外人夏昌信，並經抗告人於上
    開 3紙支票為背書擔保付款，抗告人並另行簽發系爭本票以
    為取信案外人夏昌信家人而交付與案外人甲○○，惟上開3
    紙支票仍跳票，經抗告人另簽發面額300,000元之支票1紙與
    案外人夏昌信換回上開 3紙支票並經案外人夏昌信兌現，抗
    告人與案外人夏昌信間已解決該支票債務，則系爭本票擔保
    之支票債務既已不存在，相對人應不得聲請本件本票裁定，
    爰於法定期間內提起抗告請准廢棄原裁定云云。
二、相對人主張：其執有抗告人於98年3月11日所簽發之本票1紙
    ，金額 315,000元，付款地在臺北市，利息末約定，免除作
    成拒絕證書，到期日98年 5月30日，詎經相對人於到期日經
    提示未獲付款，為此聲請原法院裁定准予強制執行。
三、按執票人向本票發票人行使追索權時，得聲請法院裁定後強
    制執行，票據法第123條定有明文。本票執票人，依前開規
    定，聲請法院裁定許可對發票人強制執行，性質上係屬非訟
    事件，此項聲請之裁定及抗告法院之裁定，僅依非訟事件程
    序以審查強制執行許可與否，並無確定實體上法律關係存否
    之效力，如發票人就票據債務之存否有爭執時，應由發票人
    另提起確認之訴，以資解決，此有最高法院57年台抗字第76
    號判例之意旨可資參照。經查，本件抗告人所主張其為擔保
    其與案外人夏昌信間之支票債務所簽發系爭本票，嗣後業經
    兩造約定換票等事宜而解決等情，並未見其具體指明原審本
    票裁定形式上有何違法處，而其所指述支票債務所擔保之原
    因債權已經解決一事，則關乎票據原因關係所涉債權有無存
    在或債權額多寡之認定，屬實體法上之爭執，依上開說明，
    並不屬非訟程序所得審究者，則原審就系爭本票所為准予強
    制執行之裁定，於法並無不合，惟此仍不妨本件抗告人得以
    所爭執之前開實體爭執之事項另行提起訴訟，以資解決。從
    而，本件抗告，委無理由，應予駁回。
四、據上論結，本件抗告為無理由，爰依非訟事件法第21條第2
    項、第24條第1項、第46條，民事訴訟法第495條之1第1項、
    第449條第1項、第78條，裁定如主文。
中    華    民    國    99    年    1     月    21    日
                  民事第六庭審判長法  官  朱漢寶
                                  法  官  陶亞琴
                                  法  官  林麗真
以上正本係照原本作成
本件不得再抗告。
中    華    民    國    99    年    1     月    21    日
                                  書記官  黃士元

司法院資訊處製作；財團法人民間司法改革基金會備份。
